【裁判字號】    96,訴,798
【裁判日期】    971231
【裁判案由】    損害賠償
【裁判全文】
臺灣彰化地方法院民事判決  96年度訴字第798號
原      告  丙○○
原      告  甲○○
被      告  乙○○
上列當事人間請求損害賠償事件，本院於民國97年12月31日言詞
辯論終結，判決如下：
    主  文
被告應給付原告丙○○、甲○○各新台幣捌萬元。
原告其餘之訴駁回。
訴訟費用由被告負擔二十分之一，餘由原告負擔。
本判決原告勝訴部份得假執行。
原告其餘假執行之聲請駁回。
    事實及理由
一、按訴狀送達後，原告不得將原訴變更或追加他訴。但有擴張
    或減縮應受判決事項之聲明者，不在此限：民事訴訟法第
    255條第1項第3款定有明文。本件原告丙○○起訴請求被告
    應給付原告新台幣（以下同）0000000元，及自起訴狀繕本
    送達翌日起，至清償日止依年息百分之五計算之利息。其後
    訴訟中改為請求0000000元；原告甲○○起訴請求被告給付
    563085元，及自起訴狀繕本送達翌日起，至清償日止依年息
    百分之五計算之利息，其後訴訟中改為請求0000000元，均
    屬擴張應受判決事項之聲明；原告甲○○最後改為請求給付
    600000元，核屬減縮應受判決事項之聲明，揆諸前揭法條規
    定，應予准許。
二、本件原告主張略以：被告於民國95年6月2日3時許，酒後駕
    駛車牌號碼4212-LF號自用小客車，由北往南途經彰化縣社
    頭鄉○○○路○段221號前，疏未注意車前狀況，酒後駕駛車
    輛駛入對向來車道，而與原告甲○○所駕駛之車號3053-LG
    自用小客車對撞，甲○○因此受有胸壁、腹壁挫傷之傷害，
    同車乘客原告丙○○則受有肩挫傷、大、小腿等傷害，被告
    經酒測經換算其酒精濃度每公升0點35毫克，已逾道路交通
    安全規則所規定之標準。原告因傷住院治療，期間因傷勢惡
    化，又於97年5月30日作神經傳導檢查、肌電圖檢查而增加
    醫療費用，且四個月無法上班，受有不能工作之損失，連同
    精神慰撫金，原告依據侵權行為法律關係訴請被告給付原告
    丙○○0000000元，另給付原告甲○○600000元。並陳明願
    供擔保請准宣告假執行。
三、被告自認於上開時地酒後駕車撞傷原告二人，然辯稱原告請
    求之金額過大，原告主張修車費用連續多日顯然可疑，且肇
    事後伊與原告丙○○（同時代理甲○○和解）談妥由被告總
    共以十六萬元賠償原告二人達成和解，本件原告之請求並無
    理由，請求駁回原告之訴。
四、原告主張遭被告酒後違規駕車撞傷之事實，業據其提出診斷
    書、門診收據明細表、神經傳導檢查、肌電圖檢查單據，且
    核與本院96年度交簡字第23號刑事簡易判決書所認定之情節
    相符，被告對此亦不爭執，原告此部分主張堪信為真。
五、惟按，和解有使當事人所拋棄之權利消滅及使當事人取得和
    解契約所訂明權利之效力。民法第737條定有明文，且和解
    契約不以書面要式為必要，僅需雙方意思表示一致即生效。
    經查，車禍發生後，被告與原告丙○○（同時代理甲○○洽
    談和解）於調解委員會，原先口頭談妥由被告賠償原告二人
    之損害共十二萬元而達成和解，當時並未談及保險之問題，
    原告丙○○表明要回去拿甲○○之身分證與印章，此經證人
    蕭敏庭到庭證述明確，嗣原告丙○○甫步出調解委員會外，
    又稱車輛估價錯誤，還要再增加四萬元，所以最後雙方口頭
    上達成總共由被告以十六萬元賠償原告二人損害之約定，原
    告甲○○自認當時有委任丙○○與被告洽談和解，原告丙○
    ○亦自認當時雙方談好之金額係十六萬元，之後有任何疾病
    伊自行負責（詳見最後言詞辯論筆錄），當初原告二人並未
    講到如何分十六萬元，（詳見最後言詞辯論筆錄），足見當
    時兩造已口頭上達成和解，由被告賠償原告二人共十六萬元
    甚明，並不因未作成調解書面而影響其和解契約之效力，揆
    諸民法第737條規定，和解有使當事人所拋棄之權利消滅及
    使當事人取得和解契約所訂明權利之效力，故原告二人僅得
    請求被告賠償十六萬元，此係可分之債，原告二人既未談及
    如何分十六萬元，即原告每人可分得八萬元。原告丙○○雖
    主張當時於調解委員會外談和解，有談及第三責任保險問題
    云云，然為被告否認，原告並未舉證以實其說，此部分之主
    張顯難置信。況縱曾約定第三責任保險云云，則其後原告得
    否求領保險金，並不影響上開已成立之和解契約之效力，況
    被告酒醉駕車早為原告所明知，縱有請領保險約定，亦因被
    告酒醉駕車肇事而無從理賠，原告此部分主張，自屬無據。
六、綜上所述，原告分別請求被告給付八萬元範圍內為有理由，
    應予准許，逾此數額之請求，即非正當，應予駁回。
七、本件原告勝訴部分，所命被告給付未逾50萬元，應依民事訴
    訟法第389條第1項第5款規定依職權宣告假執行。原告其餘
    假執行之聲請，因訴之駁回而失所依附，應併予駁回。
八、本件事證已明，兩造其餘攻擊或防禦方法與舉證，核對判決
    結果不生影響，爰不逐一論列。
九、訴訟費用負擔之諭知：第79條、第85條第1項前段。
中    華    民    國    97    年    12    月    31    日
                  民事第一庭    法  官  施坤樹
以上正本係照原本作成。
如不服本判決，應於判決送達後20日內向本院提出上訴狀（須附
繕本）。
中    華    民    國    97    年    12    月    31    日
                                書記官  施嘉玫


司法院資訊處製作；財團法人民間司法改革基金會備份。
